【裁判字號】    99,易,1696
【裁判日期】    991210
【裁判案由】    竊盜
【裁判全文】
臺灣高雄地方法院刑事判決              99年度易字第1696號
公  訴  人  臺灣高雄地方法院檢察署檢察官
被      告  梁時證
上列被告因竊盜案件，經檢察官提起公訴（99年度偵字第16942
號），本院判決如下：
    主  文
梁時證犯踰越安全設備竊盜罪，累犯，處有期徒刑壹年。
    事  實
一、梁時證前因犯竊盜案件，經本院以94年度易字第1254號判決
    判處有期徒刑1 年確定，於民國96年7 月5 日因縮短刑期假
    釋出監，嗣於96年7 月16日因減刑而視為執行完畢；又因施
    用毒品案件，經本院以96年度訴字第4256號判決判處應執行
    有期徒刑1 年確定，於98年3 月10日縮短刑期執行完畢。詎
    其仍不知悔改，於99年3 月4 日15時45分許前之某時，騎乘
    其不知情之母梁許明香所有車牌號碼HDM-560 號重型機車，
    前往其友人謝國展位於高雄縣路竹鄉○○路391 之1 號住處
    ，先以其所申設0000000000號行動電話撥打謝國展所持用之
    0000000000號行動電話予謝國展，確定謝國展不在家後，竟
    基於意圖為自己不法所有之犯意，於是日15時45分許起至16
    時42分許止之間之某時，徒手攀爬謝國展住處一樓客廳窗戶
    上方之安全設備冷氣窗，踰越該安全設備冷氣窗進入該址內
    （侵入住宅部分未據告訴），再走樓梯上至2 樓房間，徒手
    竊取謝國展所有之電腦主機1 部（價值約新臺幣《下同》30
    00元），得手後即以上開重型機車載運離去。嗣謝國展於同
    日16時50分許返家後，發現住處遭竊，立即報警處理，經警
    至現場勘查並於謝國展住處一樓客廳窗戶框內側採得6 枚可
    疑之指紋，經送請內政部警政署刑事警察局以指紋特徵點比
    對法及指紋電腦比對法鑑驗後，認其中一枚指紋與檔存之梁
    時證指紋卡之左環指（即無名指）指紋相符，復經警調閱謝
    國展住處附近路口監視錄影畫面，始循線查悉上情。
二、案經謝國展訴由高雄縣政府警察局湖內分局報請臺灣高雄地
    方法院檢察署檢察官偵查起訴
    理  由
壹、證據能力部分：
一、刑事訴訟法第198條、第208條之規定，所謂鑑定乃指於刑事
    訴訟程序中為取得證據資料而由檢察官或法官指定具有特別
    知識經驗之鑑定人、學校、機關或團體，就特定之事物，以
    其專業知識加以分析、實驗而作判斷，以為偵查或審判之參
    考。故而，不論鑑定人或鑑定機關、學校、團體，均應由檢
    察官或法官視具體個案之需要而為選任，始符合刑事訴訟法
    第198條、第208條之規範本旨，否則所為鑑定，仍屬於傳聞
    證據。但對於司法警察機關調查中之案件，或有量大或急迫
    之情形，為因應實務之現實需求，認為當然有鑑定之必要者
    ，基於檢察一體原則，得由該管檢察長對於轄區內之案件，
    以事前概括選任鑑定人或囑託鑑定機關（團體）之方式，俾
    便轄區內之司法警察官、司法警察對於調查中之此類案件，
    得即時送請事前已選任之鑑定人或囑託之鑑定機關（團體）
    實施鑑定（法務部92年9月1日法檢字第0920035083號函參照
    ）。而臺灣高等法院檢察署檢察長概括選任法務部調查局、
    內政部警政署刑事警察局、國防部憲兵司令部情報處刑事鑑
    識中心為「指紋之鑑定」鑑定機關（臺灣高等法院檢察署92
    年10月15日檢文允字第0921001322號函參照），此為本院審
    判職務所知悉之事實。是本案現場採得指紋之鑑定，雖由高
    雄縣政府警察局湖內分局送請內政部警政署刑事警察局鑑定
    ，但內政部警政署刑事警察局為臺灣高等法院檢察署檢察長
    概括選任之鑑定機關，是其出具之書面鑑定報告應屬刑事訴
    訟法第208 條準用第206 條第1 項所稱之書面報告，依刑事
    訴訟法第159 條第1 項之立法理由，為該條項所指例外之規
    定，應有證據能力。
二、按被告以外之人於審判外之陳述，雖不符刑事訴訟法第159
    條之1 至第159 條之4 之規定，而經當事人於審判程序同意
    作為證據，法院審酌該言詞陳述或書面陳述作成時之情況，
    認為適當者，亦得為證據。當事人、代理人或辯護人於法院
    調查證據時，知有第159 條第1 項不得為證據之情形，而未
    於言詞辯論終結前聲明異議者，視為有前項之同意，刑事訴
    訟法第159 條之5 定有明文。核其立法意旨在於傳聞證據未
    經當事人之反對詰問予以核實，原則上先予排除。惟若當事
    人已放棄反對詰問權，於審判程序中表明同意該等傳聞證據
    可作為證據；或於言詞辯論終結前未聲明異議，基於尊重當
    事人對傳聞證據之處分權，及證據資料愈豐富，愈有助於真
    實發見之理念，且強化言詞辯論主義，使訴訟程序得以順暢
    進行，上開傳聞證據亦均具有證據能力。查，被告梁時證及
    檢察官於本院行準備程序時，對於本案卷內之人證、書證（
    除上開鑑定書外），均同意有證據能力，得採為本案之證據
    ，迄至本案言詞辯論終結前，被告及檢察官亦未聲明異議，
    有準備程序及審判筆錄在卷可考，本院審酌上開證據資料製
    作時之情況，尚無違法不當及證明力明顯過低之瑕疵，亦認
    為以之作為證據應屬適當，且指訴內容係針對被告是否有加
    重竊盜犯行之事實，為證明本案犯罪事實所必要，故揆諸上
    開規定，認上揭證據資料均例外認有證據能力。
貳、實體部分：
一、訊據被告梁時證矢口否認有何上開竊盜犯行，辯稱：伊於99
    年3 月4 日下午確實有騎機車前住告訴人謝國展住處，然因
    謝國展不在家，伊沒有進去裡面，當時伊在外面有喊謝國展
    的名字，但無人回應，伊即撥打電話予謝國展，謝國展於電
    話中告知伊人不在家，沒有多久伊即離開，伊並沒有進入謝
    國展家中竊取財物；另謝國展住處窗戶上之所以採集到伊之
    指紋，係因伊曾去謝國展住處時，因為會冷，所以幫謝國展
    關窗戶時不小心留下的云云。
二、惟查：
  (一)告訴人謝國展位於高雄縣路竹鄉○○路391 之1 號住處，於
    前揭時間，遭人從一樓客廳窗戶上方之冷氣窗攀爬進入屋內
    後，竊走告訴人謝國展所有之電腦主機1 部（價值約3000元
    ）等情，業據證人即告訴人謝國展於99年3 月4 日警詢時指
    陳：「我於99年3 月4 日16時50分左右，返回家中時，發現
    家中‧‧遭‧‧侵入，並有財物損失。（你家中損失財物有
    哪些？現值價值為多少？）‧‧‧電腦主機1 台，約新台幣
    3000元‧‧‧」（見99年度偵字第16942 號卷《以下稱偵查
    卷》第4-5 頁）、於99年3 月5 日警詢時稱：「（歹徒如何
    侵入？）‧‧‧歹徒是從我家旁窗戶冷氣窗口進入（未裝設
    冷氣，而那一個窗戶無法上鎖），然後再從屋內打開鐵捲門
    離開。」（見偵查卷第7-8 頁）等語在案。而高雄縣政府警
    察局湖內分局據報後，於99年3 月4 日21時35分許，至現場
    勘察，在告訴人謝國展上開住處一樓客廳窗戶框內側採得可
    資比對之指紋6 枚，經送內政部警政署刑事警察局鑑定結果
    ，員警所採集可資比對之指紋6 枚，輸入指紋電腦比對確認
    結果，其中編號2 之指紋紋型、特徵點與該局檔存被告指紋
    卡左環指指紋相符，此亦有高雄縣政府警察局湖內分局刑案
    現場勘察報告（內含現場採證照片共27張，見偵查卷第38-5
    3 頁）、內政部警政署刑事警察局（下稱刑事警察局）99年
    3 月25日刑紋字第0990033042號鑑定書（見偵查卷第24-25
    頁）等附卷可參。而被告對前述窗戶框內側留有其指紋一節
    亦不否認，是本件確於竊案現場窗戶框上採集到被告之左環
    指指紋，應屬無疑。
  (二)次查，被告於99年3 月4 日15、16時許即本件竊盜案發生前
    ，確實出現在告訴人謝國展上開住處外，此為被告所不爭執
    ，並經證人即謝國展之祖父謝清玉於警詢時證稱：「我孫子
    謝國展家中遭竊當時，我有看一個可疑男子在屋外徘徊。（
    你於何時看見該名男子在你孫子謝國展屋外？該名男子在做
    何事？）於99年3 月4 日16時左右，在我孫子屋旁圍牆邊，
    看見一名男子年約30歲左右正在撥打電話。」（見偵查卷第
    12-13 頁）、「經我當場看過相片，我確定相片中的人《即
    被告梁時證》就是那時候在我孫子房子旁邊的人沒錯。」（
    見偵查卷第16頁）等語明確，是此部分之事實堪予認定。
  (三)第查，告訴人謝國展於99年3 月4 日16時50分許返家發現住
    處遭竊後，隨即報警處理，經警調閱告訴人謝國展住處附近
    之大同路沿路監視錄影畫面，發現被告於是日16時42分3秒
    許騎乘機車載運電腦主機經過該路段乙節，業據被告於警詢
    時供稱：「（警方提示高雄縣路竹鄉○○路沿線監視錄影系
    統於99年3 月4 日16時42分3 秒許所翻拍而成之相片，該相
    片中騎乘綠色機車之男子是否為你本人？）經我當場看過相
    片我確認是我本人沒錯。（承上，當時你所騎乘之綠色機車
    腳踏板上所擺放之物是否為竊取被害人住宅內之電腦主機？
    ）當時我所騎乘之綠色機車腳踏板上是有載運電腦主機，但
    不是竊取謝國展他家的。」（見偵查卷第27頁）等語無訛，
    並有高雄縣政府警察局湖內分局一甲派出所監視錄影翻拍照
    片5 張存卷足據（見偵查卷第20-22 頁）。雖被告於本院審
    理時供稱：「（你於警察局說，你當天有騎機車載一台電腦
    主機？）是。（該台電腦主機從何而來？）從我家載來的，
    當時我的朋友要跟我買電腦，所以我載去給朋友試，結果不
    能用，所以我要載回家，在途中我去找謝國展。」，然證人
    謝清玉於警詢時陳稱：「他（指被告）騎乘一部重機車車頭
    朝外‧‧‧我看見當時重機車上無載運東西。」等語（見偵
    查卷第13頁），證人謝清玉看見被告之時間，係在99年3 月
    4 日下午4 時許之白天，尚未天黑，再觀之卷附高雄縣路竹
    鄉○○路沿線監視錄影翻拍照片，放置在被告所騎乘機車腳
    踏板上之電腦主機，幾乎已塞滿整個腳踏板之空間，顯見該
    電腦主機之體積非小，則被告騎乘之機車腳踏板上有無放置
    電腦主機，一望即知，證人謝清玉應無誤認之虞，況證人謝
    清玉與被告並無仇恨，已據其於警詢時陳明在卷（見偵查卷
    第16頁），實無故意誣陷被告之理，是證人謝清玉證述案發
    前被告騎乘之機車腳踏板上並無載運東西等語，應可採信。
    準此，被告既然未載運電腦主機至告訴人謝國展住處，然被
    告自告訴人謝國展住處離去後，即遭告訴人謝國展住處附近
    之監視錄影器拍攝到其機車上載有電腦主機，而同一時間告
    訴人謝國展住處復有電腦主機遭竊，則被告機車上之電腦主
    機極有可能係告訴人住處失竊之物。至被告雖辯稱載往告訴
    人謝國展住處之電腦主機係原本欲賣給綽號「宗哥」之物云
    云，然被告就此部分並未舉證以實其說，亦未提出綽號「宗
    哥」之年籍資料供本院查明被告所言是否為真，則被告辯稱
    其係騎機車載運電腦主機前往告訴人謝國展住處云云，顯非
    事實，殊無足採。
  (四)另被告辯稱：謝國展住處窗戶上之所以採集到伊之指紋，係
    因伊去謝國展住處時，因為會冷，所以幫謝國展關窗戶時不
    小心留下的云云。惟，依高雄縣政府警察局湖內分局刑案現
    場勘察報告及刑事警察局鑑定書所示，採得被告指紋（即編
    號2 之指紋）之地點，係在窗戶框的位置（如偵查卷第45頁
    編號11照片、第46頁編號14照片所示），倘被告係因關窗戶
    而留下指紋，依該窗戶之形狀、外觀判斷，指紋之位置應該
    係在窗戶玻璃或玻璃四周的木條處，而非在窗戶框上。再者
    ，依上開刑事警察局鑑定書所示，該編號2 之指紋係被告左
    環指（即無名指）指紋，另依偵查卷第45頁編號11照片所示
    ，該枚編號2 之指紋之形狀，指腹部分係在下方，而依被告
    手指及前揭窗戶之相關位置觀之，要形成此種由上往下走向
    之指紋，被告勢必要在窗戶外面，由窗戶外將手伸進窗戶內
    ，再將手指由上往下按壓始有可能形成如此走向之指紋，倘
    被告係為關窗戶而留下指紋，衡情該指紋之指腹部位應在上
    方，而非在下方。綜此，參諸人類指紋具有個別性、獨特性
    及不變性，可作為特定人在案發現場出現之證據，本件現場
    採集之指紋經鑑識比對結果，均與被告之左環指指紋相符，
    且指紋出現之位置，係遭侵入之冷氣窗框內側，及該枚指紋
    之形成方向，可知該枚編號2 之指紋，係被告由上述冷氣窗
    外部爬進告訴人住處之過程中所遺留的至明。是被告辯稱因
    關窗戶才會遺留指紋在上開窗戶框上云云，自無可採。
  (五)又查，依告訴人謝國展所述及高雄縣政府警察局湖內分局刑
    案現場勘察報告所示，本件竊取告訴人謝國展所有電腦主機
    之人係由窗戶冷氣口進入告訴人謝國展住處，而本件警員據
    報前往案發現場勘察時，又僅採得被告之指紋，且案發後被
    告又載運來路不明之電腦主機，已如前述，而衡以被告與告
    訴人謝國展係朋友關係，已據被告、告訴人謝國展陳述無訛
    ，本件並無證據證明被告與告訴人謝國展有何仇恨、怨懟，
    告訴人謝國展應無捏造遭竊事實及住處內所遺被告指紋而故
    為誣陷之理，是應堪認定被告即為攀爬窗戶冷氣口進入告訴
    人謝國展住處內行竊電腦主機之人無疑。綜上，本案事證明
    確，被告犯行堪可認定，應依法論科。
三、按刑法第321 條第1 項第2 款所謂安全設備，係指依社會通
    常觀念足認為防盜之設備而言，窗戶具有防盜之作用，應屬
    刑法第321 條第1 項第2 款所定之其他安全設備（最高法院
    55年台上字第547 號判例、45年台上字第1443號判例參照）
    ，而冷氣窗口係為裝冷氣機而設，本有防止竊盜作用，依社
    會通常觀念係具有防盜之功能而屬安全設備；又按同款所指
    之「越」，則係指踰越或超越，只要踰越或超越安全設備之
    行為使該安全設備喪失防閑作用，即該當於該款規定。核被
    告所為，係犯刑法第321 條第1 項第2 款之踰越安全設備竊
    盜罪。告訴人謝國展於警詢時陳稱要提出竊盜告訴等語（見
    偵查卷第11頁），並未見其就侵入住宅部分表示訴追之意思
    ，是本件告訴人謝國展就侵入住宅部分並未提出告訴，併此
    敘明。又被告有犯罪事實欄所述經判處有期徒刑並執行完畢
    之情形，此有臺灣高等法院被告前案紀錄表1 份在卷可佐，
    其於徒刑執行完畢5 年之內故意再犯本件有期徒刑以上之罪
    ，為累犯，應依刑法第47條第1 項之規定加重其刑。爰審酌
    被告有多次竊盜之前案紀錄，有臺灣高等法院被告前案紀錄
    表可參，素行不佳，其為圖謀自身之不法利益，不知尊重他
    人之財產權，任意踰越安全設備竊取他人財物，影響社會治
    安，暨所竊取財物之價值、犯後態度，並審酌公訴檢察官具
    體求刑等一切情狀，量處如主文所示之刑。
四、至公訴意旨雖認被告在前述時間及地點，另有竊取告訴人謝
    國展所有之汽機車駕駛執照、673-CTL 號機車行車執照、華
    南銀行金融卡各1 張、被害人即謝國展之弟謝宗欽所有之皮
    包1 只（內有現金2 萬元）等語。惟按犯罪事實應依證據認
    定之，無證據不得認定犯罪事實，刑事訴訟法第154 條第2
    項定有明文。復按認定不利於被告之事實，須依積極證據，
    苟積極證據不足為不利於被告事實之認定時，即應為有利於
    被告之認定，更不必有何有利之證據；告訴人之告訴，係以
    使被告受刑事訴追為目的，是其陳述是否與事實相符，仍應
    調查其他證據以資審認（最高法院30年上字第816 號及52年
    台上字第1300號判例意旨參照）。訊據被告堅詞否認另有竊
    取上開物品之犯行，查告訴人謝國展於警詢時雖指稱：伊於
    99年3 月4 日16時50分左右返家後，發現家中遭竊上開駕駛
    執照等物，然告訴人謝國展並未提出任何證據足資證明其確
    有存放上開物品並遭竊，自難僅憑告訴人謝國展單方面之指
    訴，逕認被告在同一時間、地點，另有竊取除事實欄所述財
    物以外之其他物品。此外，復查無其他積極證據足認被告有
    公訴意旨所指竊取上開駕駛執照、行照、金融卡、皮包等物
    之犯罪事實，自無法就此部分逕予論罪科刑，然因公訴人認
    此部分事實與前揭本案論罪科刑之犯罪事實為同一，爰不另
    為無罪之諭知，併予敘明。
據上論斷，應依刑事訴訟法第299 條第1 項前段，刑法第321 條
第1 項第2 款、第47條第1 項，判決如主文。
本案經檢察官陳孟皇到庭執行職務。
中    華    民    國    99    年    12    月    10    日
                  刑事第八庭    法  官    何秀燕
以上正本證明與原本無異。
如不服本判決應於收受送達後10日內向本院提出上訴書狀，並應
敘述具體理由；如未敘述上訴理由者，應於上訴期間屆滿後20日
內向本院補提理由書（均須按他造當事人之人數附繕本）「切勿
逕送上級法院」。
中    華    民    國    99    年    12    月    10    日
                                 書記官   蔡蓓雅

司法院資訊處製作；財團法人民間司法改革基金會備份。
